【裁判字號】    92,易,918
【裁判日期】    920912
【裁判案由】    恐嚇取財
【裁判全文】
臺灣桃園地方法院刑事判決                          九十二年度易字第九一八號
    公  訴  人  臺灣桃園地方法院檢察署檢察官
    被      告  戊○○○
    選任辯護人  陳鼎正
右列被告因恐嚇取財案件，經檢察官提起公訴（九十二年度偵字第八六一五號），本
院判決如左‥
    主  文
戊○○○共同意圖為自己不法之所有，以恐嚇使人將本人之物交付，處有期徒刑拾月
。00000000000000000號郵政儲金簿壹本、提款卡壹張、現金新台
幣五千零三十三元均沒收
    事  實
一、戊○○○與姓名年籍不詳之男子，共同意圖為自己不法所有而基於犯意聯絡，於
    民國（下同）九十二年五月十二日，先由該男子在不詳地點架設網子，竊得己○○放飛之賽鴿三隻，繼由該姓名年籍不詳之人，以行動電話告以如不繳納贖款，
    即殺害所竊鴿子等語，致鴿主己○○心生畏懼，而於同日下午三時二十七分四十
    六秒及四時九分二十六秒，先後匯款新台幣（下同）三千零十二元及二千零二十
    一元至所指定之台北縣土城郵局第0000000帳號之帳戶內，再由該男子於
    同日下午四時十三分許先以電話通知戊○○○，繼至戊○○○經營之香雞排店將
    提款卡及存摺交予戊○○○，由戊○○○於同日下午四時四十五分許，持提款卡
    存摺，頭戴全罩式安全帽一頂、眼戴太陽眼鏡、口戴口罩，至桃園縣大溪郵局將
    該帳戶內之一萬元提出，旋為警當場查獲，並扣得0000000000000
    0000號郵政儲金簿一本、提款卡一張、現金新台幣（下同）一萬元。
二、案經己○○訴由彰化縣政府警察局和美分局移報臺灣桃園地方法院檢察官偵查起
    訴
    理  由
一、訊據被告戊○○○固承認於九十二年四月底至同年五月十二日查獲止，持上開提
    款卡至桃園縣大溪郵局提款四次，最後一次領得一萬元，惟矢口否認有何恐嚇取
    財之犯行，辯稱：係一偶爾前來買香雞排之姓名年籍不詳男子，以伊每提一萬元
    即可獲五百元之代價，委伊提款，每次都是該姓名年籍不詳之男子至伊所經營之
    香雞排店內請伊提款，伊不知所領取者係贖款，且不知0000000000號
    電話係何人使用，亦不知為何其家用電話會與0000000000號有通話云
    云。經查，被告經營之香雞排店，距桃園大溪郵局提款機僅三百五十公尺，業經
    檢察官飭警於九十二年五月二十七日至現場堪察，制有報告及地圖在卷可稽，則
    該委託領款之男子，既已置身郵局提款機附近，且依被告所述該委託男子與之非
    親非故，四肢正常，復非智能有異之人，自行領款並無難處，卻委由被告代提款
    項，此凡具有通常辨別事理能力之人（被告自承曾念至高商），對於帳戶內款項
    是否正當，當有所疑，參以被告於九十二年五月十二日下午至大溪郵局提款為警
    查獲時之裝束係頭戴全罩式安全帽、眼戴太陽眼鏡、口戴口罩，有警訊筆錄及全
    罩式安全帽二頂、太陽眼鏡一副扣案可佐，明顯不願讓其容貌為提款機之監視設
    備所拍攝，益徵被告明知所提款項來源非屬正當。次查，告訴人謝燕明因三隻鴿
    子為人於九十二年五月十二日早上所竊，再遭不詳男子於同日下午三時四分許，
    以行動電話電恐嚇如不繳納贖款，即殺害所有鴿子，遂依言將款項於同日下午三
    時二十七分四十六秒及四時九分二十六秒匯入所指定之台北縣土城郵局第000
    0000帳號之帳戶內，業據被害人謝燕明於警訊時供述甚詳，並有匯款單正本
    二張可稽。而該歹徒用以恐嚇告訴人謝燕明之行動電話號碼為00000000
    00號，被告之家用電話號碼依被告所陳係（０三）0000000號，經調閱
    該前開行動電話之通聯紀錄顯示，恐嚇告訴人謝燕明之行動電話於九十二年五月
    十二日下午三時四分許及同日下午三時五十五分許二次發話予被害人謝燕明，歷
    十八分鐘後（依前引匯款單所載即為被害人謝燕明將款項匯入指定帳戶之時段）
    ，先在同日下午四時十三分許，發話予被告，之後連續於同日下午四時五十三分
    、六時十一分許發話予被告，是顯然以前開行動電話恐嚇告訴人謝燕明脅迫其匯
    款之人，與十八分鐘後發話予被告之人及至被告經營香雞排店交付存摺提款卡之
    人，若非同一人亦必屬同夥，且由此尚可推知，該男子前往被告香雞排店委託其
    提款前會先以電話聯繫，再據被告係於同日下午四時四十五分許至大溪郵局提款
    一情，另可推斷，歹徒在計算被告提款所須時間後會再度來電，目的無非在確認
    被告是否已提領得款項，因此該歹徒顯然不是隨機前來委託被告取款，而係精密
    的計算被害人匯款及被告提款所須時間後，以電話掌控整個取財過程。再查，依
    前引行動電話之通聯紀錄所載，該行動電話自九十一年十二月十五日起至九十二
    年四月二十七日止，每月均與被告之家用電話有通話記錄，其中又以三、四月分
    最為頻繁，平均該二月每月均多達三十次以上之通話紀錄，因此被告之家用電話
    號碼既為前揭行動電話使用者所知悉，通話次數又不在少數，若謂被告與之毫無
    關係，熟能置信？且由該二具電話頻繁之通聯紀錄，亦可推認被告與之關係非比
    尋常，其竟辯稱不知0000000000號電話係何人使用，亦不知為何其家
    用電話會與0000000000號有通話紀錄云云，顯然刻意隱瞞實情，而基
    於人性驅吉避凶之本性，其與該通話之人間，若無涉及不法，要可坦然地向檢警
    單位提供通話者係何人，以洗清自己罪嫌，其竟捨此不為，空言不識與之通話之
    人，適足認被告與該名通話人間，確涉有不法犯行。綜上所述，被告明知所提款
    項來源不正，交付提款卡委其提款之人亦均會先以電話告以提款時間，事後再以
    電話確認是否已得款，堪認被告與該行動電話使用者間，非僅止於單純受託提領
    款項，衡情當係為該恐嚇取財不法集團成員之一，職司接受同夥共犯之通知以提
    領款項之工作，其犯行事證明確，應堪認定。
二、核被告戊○○○所為係犯刑法第三百四十六條第一項之恐嚇取財罪。其與事實欄
    所述之不詳男子有犯意聯絡，行為分擔，為共同正犯。爰審酌被告犯罪之動機、
    目的、手段及其品性、生活狀況、智識程度、犯罪所生之損害、犯罪後態度等一
    切情狀，量處如主文所示之刑，以資懲儆。
三、扣案之郵政儲金薄一本、提款卡一張係被告之共同正犯所有供犯罪所用之物，應
    予沒收。扣案之新台幣一萬元，因告訴人謝燕明遭恐嚇所匯款項係五千零三十三
    元，是僅該數額之款項，係被告與共犯，因犯罪所得之物，應依法沒收，所餘數
    額雖來源可能同涉有不法，然此部分並無證據證明，自無從沒收。扣案之全罩式
    安全帽、黑色外套，核非被告供犯恐嚇取財所用之物，亦無庸沒收。
四、公訴意旨另以九十一年十一月六日尚有庚○○、乙○○、甲○○、丁○○、丙○○等人，同因鴿子被竊，遭人勒取贖金，該歹徒指示贖金存入之郵局帳戶與前述
    在九十二年五月十二日遭人恐嚇之被害人謝燕明，依指示將金錢存入之郵局帳戶
    係同一帳戶，遂認庚○○等人與謝燕明係遭同一夥人恐嚇，而恐嚇謝燕明者所用
    之行動電話與被告家用電話復有通聯紀錄，從而認庚○○等人遭恐嚇取財，被告
    亦同有參與。惟按犯罪事實，應依證據認定之，無證據不得推定其犯罪事實，刑
    事訴訟法第一百五十四條第二項，定有明文。經查，庚○○、乙○○、甲○○、
    丁○○、丙○○等人，因鴿子被竊，遭人勒取贖金，該歹徒指示贖金存入之郵局
    帳戶與前述在九十二年五月十二日遭人恐嚇之被害人謝燕明，其依指示將金錢存
    入之郵局帳戶係同一帳戶，此有各該人等之郵局匯款單可稽，固可基此認係屬同
    一夥人所為，然該犯罪集團以電話恐嚇庚○○等人交付財物係發生在九十一年十
    一月六日，所交付之財物於匯入同日即遭人提領，有交易明細可稽，而該恐嚇集
    團所使用之行動電話與被告之家用電話互有聯繫，依前引通聯紀錄僅能溯及至九
    十一年十二月五日，並無法證明被告早在九十一年十一月六日或之前即與該集團
    有所聯繫，亦無證據證明渠等所匯款項係被告所提領，且被告亦有可能在該集團
    向庚○○人等恐嚇取得財物後，始加入該集團，而非原始成員，此外復無其他證
    據證明被告就該集團對於庚○○等人恐嚇取財之犯行，有犯意聯絡，行為分擔，
    是本應就此部分為無罪之諭知，然公訴人認此部分與前開論科部分，有連續犯裁
    判上一罪之關係，故不另為無罪之諭知。
據上論斷，應依刑事訴訟法第二百九十九條第一項、刑法第二十八條、第三百四十六
條第一項、罰金罰鍰提高標準條例第一條，判決如主文。
本案經檢察官崔秉君到庭執行職務。
中      華      民      國      九十二      年     九     月    十二    日
                                臺灣桃園地方法院刑事第一庭
                                    法  官   潘 政 宏
右正本證明與原本無異。
如不服本判決，應於判決送達後十日內向本院提出上訴狀( 應附繕本 )，上訴於
臺灣高等法院。
                                    書記官   王 月 香
中        華        民        國   九十二   年    九    月    二十二    日
附錄論罪科刑法條
中華民國刑法第三百四十六條
意圖為自己或第三人不法之所有，以恐嚇使人將本人或第三人之物交付者，處六月以
上五年以下有期徒刑，得併科一千元以下罰金。
以前項方法得財產上不法之利益，或使第三人得之者，亦同。
前二項之未遂犯罰之。


司法院資訊處製作；財團法人民間司法改革基金會備份。
